【裁判字號】    94,訴,4265
【裁判日期】    950529
【裁判案由】    公共危險
【裁判全文】
臺灣高雄地方法院刑事判決              94年度訴字第4265號
公  訴  人  臺灣高雄地方法院檢察署檢察官
被      告  乙○○
上列被告因公共危險案件，經檢察官提起公訴（94年度偵字第12
803 號），本院判決如下：
    主  文
乙○○放火燒燬他人汽車之引擎蓋、擋風玻璃、左前側輪胎、左
後照鏡及儀表板之一部，致生公共危險，處有期徒刑陸月，如易
科罰金，以佰元折算壹日。並應於刑之執行完畢或赦免後，令
入相當處所，施以監護，其期間為貳年。
    事  實
一、乙○○罹患精神分裂症，有中度精神障礙，受精神疾病慢性
    化影響，缺乏病識感，致判斷、理解功能及其控制力，均較
    常人減退，係精神耗弱人。其因不滿兄嫂（即其兄張安和之
    妻）將廢土、磚頭等物堆置在其位於高雄縣美濃鎮○○街36
    號之住處，意欲報復。見其姪甲○○（即張安和之子）所有
    之車號ZS－8200號自小客車，停放在上址後方車庫內，明知
    該車庫內佈滿易燃之乾燥木材，而車輛油箱內裝有汽油，極
    易因點火燃燒爆炸，而延燒車庫後方有人居住之建築物，仍
    基於燒燬該車之故意，事先至加油站購買95無鉛汽油1 加侖
    ，於民國94年3 月9 日上午6 時許至該車庫內，先以汽油潑
    撒在甲○○所有前開自小客車之左前車輪，再以打火機點燃
    報紙，引燃所灑汽油，燒燬該車輛前方引擎蓋、擋風玻璃、
    左前側輪胎、左後照鏡及駕駛座前方儀表板之一部，使失去
    其原有效用，且有延燒車旁木材及車庫後方建築物之危險。
    幸經鄰居發現起火而聯絡甲○○報警，緊急通知消防隊前來
    撲滅火勢，乙○○並為警當場查獲。
二、案經高雄縣政府警察局旗山分局報請臺灣高雄地方法院檢察
    署檢察官偵查起訴。
    理  由
一、本件被告所犯為死刑、無期徒刑、最輕本刑為3 年以上有期
    徒刑以外之罪，其於本院準備程序進行中，就被訴事實為有
    罪之陳述，經受命法官告知簡式審判程序之旨，並聽取公訴
    人及被告之意見後，本院合議庭認宜進行簡式審判程序，爰
    依刑事訴訟法第273 條之1 第1 項規定，裁定由受命法官獨
    任進行簡式審判程序，合先敘明。
二、前揭事實，業據被告乙○○於本院中坦白承認（見本院卷第
    14、49、59、61頁），核與告訴人甲○○於行政調查中陳述
    、警詢中指訴及偵查中證述之情節相符（偵卷第4 、15、33
    頁），並有高雄縣政府消防局火災原因調查報告書1 份及現
    場照片17幀（禎卷第5 至28頁、42至46頁）附卷可稽，足認
    被告前開自白核與卷證相符，堪予採信。另觀諸卷附現場照
    片，起火之車庫內確堆放有乾燥木材，車庫確係緊鄰於建築
    物後方（偵卷第24至27頁），被告亦自承該建築物內有人居
    住（本院卷第59頁），足證引燃車庫內之汽車確有延燒車庫
    後方有人居住建築物之危險。本件事證明確，被告犯行洵堪
    認定，應予依法論科。
三、核被告所為，係犯刑法第175 條第1 項之放火燒燬他人所有
    物罪。末查，被告患有精神分裂症，達中度精神障礙之程度
    ，此有行政院衛生署旗山醫院出具之診斷證明書、病歷摘要
    報告、內政部核發之身心障礙手冊各1 份在卷可參（見本院
    卷第16、20、52頁）。又被告於本院審理中，對於簡單問題
    ，經常難於理解，無法回答或答非所問，可見思考貧乏僵化
    ，組織性差，反應較遲緩，對事物之邏輯思考簡化幼稚，對
    問題處理方式固執己見，溝通及適應力差，有時無法與環境
    有效互動，足見其受精神疾病影響，現實判斷力、理解功能
    顯較常人減退甚明；況被告經送精神鑑定結果，認因殘餘之
    精神症狀影響現實判斷，呈精神疾病慢性退化之表現，缺乏
    病識感，案發當時雖神智清楚，惟現實判斷力、理解功能及
    控制力顯較常人減退，應達精神耗弱之程度，亦同此認定，
    有行政院國軍退除役官兵輔導委員會高雄榮民總醫院出具之
    精神狀況鑑定書1 份在卷可佐（本院卷第26至28頁）。顯見
    被告於案發時確達於精神耗弱之狀態無疑，爰依刑法第19條
    第2 項之規定減輕其刑。審酌被告縱火燒車造成告訴人財產
    上損失非輕，並足以對他人生命、財產構成重大威脅，幸未
    延燒釀成重大危害，復參以其受精神症狀干擾而罹刑章，事
    後始終坦認犯行，犯罪後態度尚可等一切情狀，量處如主文
    所示之刑，並諭知易科罰金之折算標準，以資懲儆。
四、另審酌被告由於受精神分裂症影響，現實判斷力、理解功能
    及控制力顯較常人減退，未能有效控制自我行為而縱火，對
    他人生命、財產安全深具危險，上開醫院亦建議被告應接受
    精神科治療或置於具有保護性之環境生活，以預防其再犯（
    本院卷第28頁），本院因認有令入相當處所，施以監護及治
    療之必要，爰併依刑法第87條第2 項、第3 項之規定，諭知
    於刑之執行完畢或赦免後，令入相當處所，施以監護，其期
    間為2 年。
據上論斷，應依刑事訴訟法第273 條之1 第1 項、第299 條第1
項前段，刑法第175 條第1 項、第19條第2 項、第87條第2 項、
第3 項，判決如主文。
中    華    民    國    95    年    5     月    29    日
                  刑事第六庭    法  官  林柏壽
以上正本證明與原本無異。
如不服本判決，應於判決送達後10日內，向本院提出上訴狀。
中    華    民    國    95    年    5     月    29    日
                                書記官  林國龍
附錄本案論罪科刑法條：
中華民國刑法第175 條第1 項
(放火燒燬住宅等以外之物罪)
放火燒燬前二條以外之他人所有物，致生公共危險者，處1 年以
上7 年以下有期徒刑。


司法院資訊處製作；財團法人民間司法改革基金會備份。
